臺灣臺北地方法院民事裁定　　　　　　　96年度訴字第2780號
原　　　告　丙○○
兼上列 1人　甲○○　　住同上.
訴訟代理人
原　　　告　丁○○　　住台北市○○區○街3號
被　　　告　戊○○　　住台北縣新店市○○路83巷2弄4號
訴訟代理人　乙○○　　住台北縣新店市○○路2巷32號2樓
上列當事人間因偽造文書等案件，原告提起附帶民事訴訟請求侵
權行為損害賠償事件，經本院刑事庭裁定移送本院，本院裁定如
下：
    主  文
原告之訴及假執行之聲請均駁回。
訴訟費用由原告負擔。
    理  由
一、按刑事訴訟法第487 條固規定「因犯罪而受損害之人，於刑
    事訴訟程序得附帶提起民事訴訟，對於被告及依民法負賠償
    責任之人，請求回復其損害。」，惟附帶民事訴訟，係因犯
    罪而受損害之人，為請求回復其損害，於刑事訴訟程序所附
    帶提起之民事訴訟。故提起附帶民事訴訟，須限於起訴之犯
    罪事實侵害個人私權，致生損害者，即以被訴犯罪事實所生
    之損害為限，始得為之（最高法院60年臺上字第633 號判例
    意旨參照）。又刑事庭移送民事庭之附帶民事訴訟，僅移送
    後之訴訟程序應適用民事訴訟法，至移送前之訴訟行為是否
    合法，仍應依刑事訴訟法之規定，非因刑事犯罪而受損害之
    人提起附帶民事訴訟，其訴為不合法，就不合法之附帶民事
    訴訟，刑事法院應依刑事訴訟法第502 條第1 項規定，以判
    決駁回之，倘刑事法院不為駁回，而誤以裁定移送民事法院
    ，即屬民事訴訟法第249 條第1 項第6 款所謂起訴不備其他
    要件，民事法院仍應以原告之訴為不合法，以裁定駁回之，
    亦經最高法院著有44年臺抗字第4 號、66年臺上字第1094號
    判例可資參照。
二、本件原告提起附帶民事訴訟主張略以：被告明知其並無還款
    之意，竟仍於民國82年10月間以辦理擔保抵押為由，向原告
    丙○○借款新台幣（下同）349 萬元，為取信原告丙○○，
    並開立面額349 萬元之本票乙紙交原告丙○○收執，及以坐
    落臺北縣新店市○○路83巷2 弄4 號之房地（以下稱系爭房
    地）設定本金最高限額349 萬元之抵押權予原告丙○○。嗣
    因被告屆期未為清償，原告丙○○乃持該本票向本院聲請裁
    定准予強制執行，復向本院聲請准予拍賣抵押物，原告丙○
    ○並以本院87年度拍字第2324號拍賣抵押物裁定向本院聲請
    強制執行，詎被告為達其詐騙之目的，竟佯稱其對原告丙○
    ○並無任何債務存在，系爭349 萬元之債權債務關係乃存在
    於原告丙○○與被告之子乙○○間而提起債務人異議之訴，
    顯見被告於借款之初即無還款之意，而係施用詐術詐騙原告
    丙○○之349 萬元，爰依民法第184 條第1 項前段規定，請
    求被告負擔損害賠償責任，並聲明：1.被告應給付原告349
    萬元，及自附帶民事訴訟起訴狀繕本送達翌日起至清償日止
    按年息5%計算之利息。2.願供擔保，請准宣告假執行。
三、本件原告於刑事訴訟程序附帶提起民事訴訟，雖經本院刑事
    庭依刑事訴訟法第504 條第1 項前段規定，裁定移送本院民
    事庭審理，惟查，被告係經本院認其與訴外人陳金西、汪志
    良均明知被告並未於85年7 月25日將系爭房地出租予陳金西
    ，竟欲使系爭房地經法院查封拍賣後，成為不點交狀態，共
    同基於使公務員登載不實事項於職務上所掌之公文書之犯意
    聯絡，由汪志良書立系爭房地於85年7 月25日以每年48,000
    元之租金出租予陳金西，租期為5 年之虛偽不實房屋租賃契
    約書，並由陳金西提出前開房屋租賃契約書至本院，主張其
    向被告承租上開房屋之一部分，即系爭房屋內側房間，客廳
    、廚、衛浴共用，其在該房屋已居住7 年，並設籍於該處之
    不實事項，致使本院民事執行處承辦人員於本院公告上不實
    登載「第三人自85年7 月25日起至90年7 月25日租用內側2
    個房間部份不點交」，足以生損害於本院對強制執行之正確
    性，而判決被告犯有明知為不實之事項，而使公務員登載於
    職務上所掌之公文書，足以生損害於公眾之罪等情，此有本
    院93年度訴字第1414號刑事判決書在卷可憑，是原告前開起
    訴所主張被告施用詐術詐取原告丙○○之財物之事實，並不
    在被告前揭被訴犯罪事實所包含之範圍內，自不得於刑事訴
    訟附帶提起民事訴訟請求損害賠償，應循一般民事訴訟程序
    另行提起訴訟請求賠償。本院刑事庭原應依刑事訴訟法第50
    2 條第1 項規定，以判決駁回原告附帶民事訴訟之訴，雖本
    院刑事庭未判決駁回而裁定移送本院民事庭，原告之起訴仍
    屬不合程式，揆諸前揭規定及最高法院判例意旨，應裁定駁
    回其訴。原告之訴既不合法，其假執行之聲請即失所依附，
    應併予駁回。
四、據上論結，本件原告之訴為不合法，依民事訴訟法第249 條
    第1 項第6 款、第95條、第85條第1項前段，裁定如主文。
中　　華　　民　　國　　96　　年　　6 　　月　　20　　日
                  民事第一庭法　官　蔡和憲
以上正本係照原本作成。
如對本裁定抗告須於裁定送達後10日內向本院提出抗告狀，並繳
納抗告費新臺幣1,000元。
中　　華　　民　　國　　96　　年　　6 　　月　　20　　日
                            書記官  吳文雄
